臺灣高等法院民事裁定　　　　　　　　　100年度抗字第978號
抗　告　人　顏卉婷
上列抗告人與相對人鄧翼正間假扣押事件，對於中華民國100年5
月27日臺灣臺北地方法院100年度全字第1153號裁定，提起抗告
，本院裁定如下：
    主  文
抗告駁回。
抗告費用新台幣一千元由抗告人負擔。
    理  由
一、相對人於原法院聲請意旨略以：伊於民國100年1月間向抗告
    人購買坐落臺北市○○○路○段391巷8弄46號1樓之房屋（下
    稱系爭房屋），交屋後始發現系爭房屋有重大傾斜之瑕疵，
    伊已以存證信函解除系爭買賣契約，並請求抗告人返還買賣
    價金新台幣（下同）1,700萬元，然一直未獲抗告人回應。
    因抗告人於售屋後將移居中國上海，且於100年5月17日以通
    謀虛偽方式將其名下坐落臺北市○○○路○段553巷52弄21號
    1樓房地（下稱忠孝東路房地），設定最高限額700萬元抵押
    權予抗告人姐姐顏雪靜，顯有脫產之虞，抗告人99年度亦無
    薪資或銀行存款利息所得，為保全日後強制執行，願供擔保
    以補釋明之不足，請求就抗告人之財產在600萬元範圍內為
    假扣押。
二、原裁定意旨略以：相對人對其主張之請求及假扣押之原因，
    除已提出建築物傾斜鑑定報告書、存證信函影本等件外，復
    據陳明願供擔保以補釋明之不足，而命相對人以200萬元為
    抗告人供擔保後，得對抗告人之財產在600萬元範圍內為假
    扣押，及抗告人如以600萬元為相對人供擔保，或將相對人
    請求之金額提存後，得免為或撤銷假扣押。
三、抗告意旨略以：本件假扣押保全之請求，非所謂金錢或得易
    為金錢請求之請求，依法無以假扣押程序保全強制執行之餘
    地。又伊並無隱匿財產，亦無增加財產上之負擔，且伊因借
    款而設定第一、第二順位抵押權，無可歸責性。相對人未釋
    明對伊有金錢或得易為金錢請求之請求存在，亦未釋明日後
    不能強制執行或甚難執行之虞之假扣押原因，原裁定准予供
    擔保補釋明之不足，顯有不當，爰請求廢棄原裁定等語。
四、按債權人就金錢請求或得易為金錢請求之請求，欲保全強制
    執行者，得聲請假扣押；假扣押非有日後不能強制執行或甚
    難執行之虞者，不得為之；請求及假扣押之原因應釋明之；
    前項釋明如有不足，而債權人陳明願供擔保或法院認為適當
    者，法院得定相當之擔保，命供擔保後為假扣押，民事訴訟
    法第522條第1項、第523條第1項、第526條第1項、第2項分
    別定有明文。又假扣押制度乃為保全債權人將來之強制執行
    ，並得命其供擔保以兼顧債務人權益之保障，所設暫時而迅
    速之簡易執行程序，是民事訴訟法第523條第1項所稱「有日
    後不能強制執行或甚難執行之虞」之「假扣押之原因」者，
    本不以債務人浪費財產、增加負擔或將其財產為不利益之處
    分，致達於無資力之狀態，或債務人移住遠方、逃匿無蹤或
    隱匿財產等積極作為之情形為限，祇須合於該條項「有日後
    不能強制執行或甚難執行之虞」之條件，即足當之。倘債務
    人對債權人應給付之金錢或得易為金錢請求之債權，經催告
    後仍斷然堅決拒絕給付，且債務人現存之既有財產，已瀕臨
    成為無資力之情形，或與債權人之債權相差懸殊，將無法或
    不足清償滿足該債權，在一般社會之通念上，可認其將來有
    不能強制執行或甚難執行之虞之情事時，亦應涵攝在內（最
    高法院98年度台抗字第746號裁定意旨參照）。經查：
  (一)本件相對人主張其向抗告人購買系爭房屋，於交屋後發現系
    爭房屋有重大傾斜之瑕疵，相對人已依法解除買賣契約，抗
    告人應返還買賣價金1,700萬元等情，業據提出房地產標的
    現況說明書、不動產買賣契約書、台灣省土木技師公會鑑定
    報告書、台北安和郵局第820號存證信函（見原法院卷6至37
    頁）為證，就其為假扣押請求之原因，已為相當之釋明。
  (二)又相對人主張抗告人經其通知協商解除契約、返還價金等事
    宜後仍未回應，且抗告人計畫與其丈夫一起移居上海，並於
    100年5月17日將其名下忠孝東路房地，設定最高限額700萬
    元最高限額抵押權予抗告人之姐姐顏雪靜，抗告人別無其他
    財產以清償債務，日後恐有難以強制執行或甚難執行之虞之
    假扣押原因，亦據提出台北安和郵局第820號存證信函、巨
    東房屋仲介李翊如聲明書、土地、建物登記謄本、財政部臺
    北市國稅局99年度綜合所得稅各類所得資料清單（見原法院
    卷36至38頁、本院卷32至38頁）可稽，是相對人就抗告人有
    拒絕給付，且將移住中國大陸地區，並有增加其負擔之假扣
    押之原因，已為相當之釋明，並陳明願供擔保再補上開釋明
    之不足，原法院亦命相對人提供200萬元擔保以補釋明之不
    足，揆諸上開規定，原法院准予假扣押裁定，即無不合。
  (三)抗告人雖辯稱本件並非金錢或得易為金錢之請求，依法不得
    以假扣押程序保全強制執行云云。惟依相對人之主張，相對
    人之本案請求係主張解除買賣契約，請求抗告人返還買賣價
    金1,700萬元，核屬金錢之請求，抗告人認不得以假扣押程
    序保全強制執行云云，容有誤會。又抗告人於100年4月12日
    將其所有忠孝東路房地設定15,210,000元最高限額抵押權予
    臺灣銀行股份有限公司（下稱臺灣銀行），嗣相對人於同年
    5月6日以存證信函解除系爭買賣契約，要求抗告人於同年月
    15日於逸美不動產公司協商解除契約、返還價金等事宜，抗
    告人隨及於100年5月17日將上開忠孝東路房地設定第二順位
    700萬元最高限額抵押權予第三人顏雪靜，上開第二順位抵
    押權設定在相對人解除契約之後，時間點上有緊密之關連性
    ，可認相對人就抗告人有增加負擔之行為，已有相當釋明，
    相對人又陳明願供擔保以補釋明之不足，是抗告人辯稱相對
    人未為釋明，亦不足採。
  (四)綜上，原法院命准許為假扣押之裁定，於法相符。抗告意旨
    指摘原裁定不當，求予廢棄，即非有據，應予駁回。
五、據上論結，本件抗告為無理由，爰裁定如主文。
中    華    民    國   100    年    7     月    29    日
                  民事第十六庭
                        審判長法  官  王聖惠
                              法  官  謝碧莉
                              法  官  呂淑玲
正本係照原本作成。
本裁定除以適用法規顯有錯誤為理由外，不得再抗告。如提起再
抗告，應於收受後10日內委任律師為代理人向本院提出再抗告狀
。並繳納再抗告費新台幣１千元。
中    華    民    國   100    年    8     月    1     日
                              書記官  明祖全